臺灣嘉義地方法院民事裁定
111年度消債更字第47號
聲  請  人  謝秀陵  

代  理  人  楊柏銘  

債  權  人  台北富邦商業銀行股份有限公司

法定代理人  程耀輝  


債  權  人  國泰世華商業銀行股份有限公司

法定代理人  郭明鑑  
代  理  人  王行正  
債  權  人  滙豐(台灣)商業銀行股份有限公司

法定代理人  陳紹宗  


債  權  人  玉山商業銀行股份有限公司

法定代理人  黃男州  
代  理  人  喬湘秦  
債  權  人  臺灣銀行股份有限公司

法定代理人  許志文  
代  理  人  呂懿婷  
債  權  人  元大國際資產管理股份有限公司

法定代理人  宋耀明  
代  理  人  詹凱傑  
債  權  人  衛生福利部中央健康保險署

法定代理人  李伯璋  


債  權  人  勞動部勞工保險局

法定代理人  鄧明斌  
債  權  人  遠信國際資融股份有限公司
                      設新北市○○區○○路○段00號00樓    之0
法定代理人  沈文斌  


上列當事人因消費者債務清理事件聲請更生，本院裁定如下：
    主  文
聲請人甲○○自民國一一一年七月一日下午四時起開始更生程序。
命司法事務官進行更生程序。
    理  由
一、按法院開始更生程序之裁定，應載明其年、月、日、時，並
    即時發生效力，消費者債務清理條例（下稱消債條例）第45
    條第1 項定有明文。又法院裁定開始更生或清算程序後，得
    命司法事務官進行更生或清算程序，消債條例第16條第1 項
    亦定有明文可參。復按債務人不能清償債務或有不能清償之
    虞者，得依本條例所定更生程序或清算程序，清理其債務；
    債務人無擔保或無優先權之本金及利息債務總額未逾新臺幣
    （下同）1,200萬元者，於法院裁定開始清算程序或宣告破
    產前，得向法院聲請更生；本條例所稱消費者，指5年內未
    從事營業活動或從事小規模營業活動之自然人，前項小規模
    營業指營業額平均每月20萬元以下者，消債條例第3條、第4
    2條第1項、第2條第1項、第2項分別規定甚明。再按債務人
    對於金融機構負債務者，在聲請更生或清算前，應向最大債
    權金融機構請求協商債務清償方案，或向其住、居所地之法
    院或鄉、鎮、市、區調解委員會聲請債務清理之調解。債務
    人為前項請求或聲請，應以書面為之，並提出財產及收入狀
    況說明書、債權人及債務人清冊，及按債權人之人數提出繕
    本或影本；協商或調解成立者，債務人不得聲請更生或清算
    ，但因不可歸責於己之事由，致履行有困難者，不在此限，
    消債條例第151條第1項、第2項、第7項亦分別定有明文。
二、本件聲請人主張早年前夫開設機車行，因資金不足，要求聲
    請人向銀行貸款，惟機車行之營收僅能償還部分進貨零件及
    家庭支出，且一直未見起色，為維持生計而繼續以債養債，
    債務日積月累，以致無力清償。對於台北富邦商業銀行股份
    有限公司（下稱台北富邦銀行）等金融機構及非金融機構負
    有1,390,505元之債務，因有不能清償債務情事，前已提出
    債權人清冊，以書面向本院聲請債務清理調解，最大債權銀
    行台北富邦銀行提出以2,691,343元，分180期、0利率，每
    月繳納14,952元之還款方案，惟聲請人尚積欠1家資產管理
    公司債務，若比照最大債權銀行之還款條件，每月須還款約
    3,000元，以聲請人目前收入扣除生活必要支出後，僅能還
    款1,000元，無法負擔上開方案，以致調解不成立。又聲請
    人復未經法院裁定開始清算程序或宣告破產，爰請求裁定准
    予更生等語。
三、經查：
  ㈠本件聲請人主張依消債條例向本院聲請債務清理調解程序，
    最大債權銀行台北富邦銀行具狀提出以2,691,343元作為簽
    約金額，分180期、0利率，月付14,952元之還款方案，惟陳
    報與聲請人無法取得調解共識，請核發調解不成立證明；而
    聲請人表示目前從事家庭代工，因疫情關係影響收入，上月
    僅領取2、3千元，多時可以領取1萬多元，視代工數量而定
    ，有2名小孩，每月領有補助4,000元，每月僅能清償1,000
    元至2,000元，故無法負擔上開還款方案，因債權人未到庭
    調解，未能協議，以致調解不成立等情，業經本院調閱111
    年度司消債調字第51號調解卷（下稱調解卷）核閱屬實，本
    件聲請人所提更生之聲請所應審究者為其現況是否有不能清
    償債務或有不能清償之虞之情事。
  ㈡聲請人主張其有不能清償債務之情事，並提出財產及收入狀
    況說明書、債權人清冊、債務人清冊、財團法人金融聯合徵
    信中心查詢當事人綜合信用報告－債務清理條例前置協商專
    用債權人清冊及回覆書、全國財產稅總歸戶財產查詢清單、
    108至110年度綜合所得稅各類所得資料清單、薪資袋、勞工
    保險被保險人投保資料表、身分證、健保卡、戶籍謄本、房
    屋租賃契約書、機車行車執照、存摺內頁、國泰保單契約內
    容一覽表-完整版為證（見調解卷第11至13、19至55頁，本
    院卷第95至109、147至151頁）。
　㈢查聲請人主張從事紙袋類一體成形之家庭代工，原本每月平
    均收入約17,000元，惟近期受疫情影響，廠商出貨減少，提
    供家庭代工量相對減少，致民國111年4月之代工收入僅剩6,
    340元，另原本每月領有租金補助3,000元，自111年4月起變
    更為3,200元，並提出薪資袋、存摺內頁為證，本院審酌聲
    請人提出之110年12月至111年4月薪資袋之薪資金額，平均
    每月薪資為14,256元（計算式：〈15,860元＋16,780元＋18,85
    0元＋13,450元＋6,340元〉÷5個月），加上每月領取租金補助3
    ,200元，故聲請人每月收入應以17,456元（計算式：14,256
    元＋3,200元）為計算標準。
　㈣聲請人主張其每月必要生活支出為餐費6,600元、通信費700
    元、交通費1,000元、生活雜支1,000元、水電瓦斯費1,700
    元、房租5,000元，共計16,000元，因未逾消債條例第64條
    之2第1項規定，應予准許。又聲請人主張單獨扶養2名未成
    年子女，每月支出2名子女扶養費各3,600元，2名雙胞胎子
    女目前每月各領取兒少扶助補助款各2,047元至滿18歲止，
    並提出戶籍謄本、聲請人子女之109、110年度綜合所得稅各
    類所得資料清單、全國財產稅總歸戶財產查詢清單、存摺內
    頁為證（見調解卷第47頁，本院卷第111至145頁）。查聲請
    人次子、參子均96年6月27日即將滿15歲，均為未成年人，
    亦無所得財產，確屬不能維持生活而需聲請人扶養，依消債
    條例第64條之2第2項規定，聲請人主張每月負擔2名未成年
    子女扶養費各3,600元，其金額尚屬合理，應予認列。承上
    ，本件聲請人每月收入17,456元，已不足支付每月生活必要
    支出23,200元（計算式：16,000元＋3,600元×2人），實無法
    負擔最大債權銀行台北富邦銀行所提每月清償14,952元之協
    商還款方案，況尚有其他非金融機構之債務未計入。是以本
    院審酌聲請人現況之財產、勞力及信用等清償能力，尚不足
    支付生活必要支出，堪信已不能清償前開所負無擔保或無優
    先權債務3,633,040元及有擔保債務96,723元（依債權人陳
    報之債權總額）。從而，聲請人所為本件聲請，核符消債條
    例第3條所定之要件。
四、綜上所述，本件聲請人為一般消費者，並未從事營業活動。
    其有無法清償債務之虞情事，又所負無擔保或無優先權之本
    金及利息債務，並未逾1,200萬元，且未經法院裁定開始清
    算程序或宣告破產，又查無消債條例第6條第3項、第8條或
    第46條各款所定駁回更生聲請之事由存在，則聲請人聲請更
    生，洵屬有據，應予准許。
五、至於聲請人於更生程序開始後，應另提出足以為債權人會議
    可決或經法院認為公允之更生方案以供採擇，俾免更生程序
    進行至依消債條例第61條規定應行清算之程度，附此敘明。
六、依消債條例第11條第1項、第45條第1項、第16條第1項，爰
    裁定如主文。
中　　華　　民　　國　　111 　年　　7 　　月　　1 　　日
                  民事第二庭法　官　陳威憲
以上正本係照原本作成。
本裁定不得抗告。
中　　華　　民　　國　　111 　年　　7 　　月　　1 　　日
                            書記官  方瀅晴